臺灣桃園地方法院刑事判決　　　　　　　96年度訴字第1339號
公　訴　人　臺灣桃園地方法院檢察署檢察官
被　　　告　乙○○
指定辯護人　本院公設辯護人甲○○
上列被告因毒品危害防制條例案件，經檢察官提起公訴（96年度
偵字第9448號），本院判決如下︰
    主  文
乙○○運輸第一級毒品，處有期徒刑拾伍年，褫奪公權拾年，扣
案第一級毒品海洛因驗餘淨重玖拾貳點壹肆公克沒收銷燬之，扣
案用以包裝海洛因之保險套參只（空包裝總重伍點參肆公克）均
沒收。
    事  實
一、乙○○明知海洛因係毒品危害防制條例第2 條第2 項第1 款
    所規定之第1 級毒品，且為懲治走私條例第2 條第4 項經行
    政院公告管制之甲項第4 目進出口物品，依法不得運輸、持
    有、私運進口，竟基於運輸、私運第1 級毒品海洛因（下稱
    「海洛因」）入境我國之故意，於民國96年4 月15日搭機前
    往香港後，搭車轉往大陸地區廣東省松崗鎮某處「中閣城飯
    店」投宿，並於同年月19日上午10時許，透過不詳姓名年籍
    之大陸地區載客機車騎士介紹，向大陸地區人民綽號「阿國
    」、「阿坤」之不詳真實姓名年籍成年男子購買海洛因，綽
    號「阿國」、「阿坤」之大陸地區人民即於上揭96年4 月19
    日上午10時許，在乙○○上開投宿之旅館房間內，交付以保
    險套包裝之海洛因3 球（毒品驗餘淨重共計92.14 公克，純
    度24.92 ％，純質淨重22.96 公克，空包裝總重5.34公克）
    予乙○○，乙○○並交付價款人民幣4 萬4 千元予「阿國」
    及「阿坤」。乙○○即於同日下午2 時許，將上開以保險套
    包裝之海洛因3 球自行塞入肛門內，穿上衣服掩飾妥當後，
    自大陸地區廣東省松崗鎮搭車前往香港後，由香港機場搭乘
    中華航空公司CI-804航班班機返國，於同日晚上7 時20 分
    許返抵臺灣桃園國際機場，而運輸、私運管制物品海洛因入
    境。嗣乙○○於95年4 月19日晚上8 時許，在上開機場欲通
    關時，經行政院海巡署海岸巡防總局北部地區巡防局桃園機
    動查緝隊人員接獲海巡署南部地區巡防局勤指中心通報後會
    同財政部臺北關稅局、高雄關稅局高雄機場分局、高雄市政
    府警察局三民一分局等單位之人員查獲，嗣經取得臺灣高雄
    地方法院檢察署檢察官核發之鑑定（照身體Ｘ光）許可書，
    將乙○○帶往敏盛醫院照Ｘ光後，在其體內發現海洛因3 球
    ，俟乙○○自行排出該海洛因3 球後，予以查扣送驗，因而
    查悉上情。
二、案經行政院海巡署海岸巡防總局北部地區巡防局報請臺灣桃
    園地方法院檢察署檢察官偵查起訴。
    理  由
一、按被告以外之人於審判外之言詞或書面陳述，除法律有規定
    者外，不得作為證據；被告以外之人於偵查中向檢察官所為
    之陳述，除顯有不可信之情況者外，得為證據；當事人、代
    理人或辯護人於法院調查證據時，知有第159 條第1 項不得
    為證據之情形，而未於言詞辯論終結前聲明異議者，視為有
    前項之同意。刑事訴訟法第159 條第1 項、第159 條之5 就
    此定有明文。查被告乙○○及其指定辯護人於本院準備程序
    中，就檢察官所提作為本案證據之法務部調查局鑑定書、臺
    北關稅局扣押收據及搜索筆錄、查獲照片1 幀等證據之證據
    能力，均表示沒有意見，迄本院言詞辯論終結前亦未聲明異
    議，且本院審酌檢察官所提上開證據均非公務員違法取得之
    證據，並無證據力明顯過低之情形，復經本院於審判期日就
    上開證據進行調查、辯論，依法自得作為本案證據。又扣案
    海洛因驗餘淨重92.14 公克、用以包裝海洛因之保險套3 只
    （空包裝總重5.34公克）等物，均非供述證據，無傳聞法則
    之適用，與本案待證事實具有關聯性，且無證據證明係公務
    員違法取得之物，亦得採為證據。
二、上揭時地犯罪事實，業據被告乙○○於行政院海巡署海岸巡
    防總局北部地區巡防局桃園機動查緝隊人員訊問中、偵查中
    及本院審理中坦承不諱，並有臺北關稅局扣押收據及搜索筆
    錄、內政部入出國及移民署96年6 月15日移署資處亦字第09
    610079240 號函所附被告之入出國日期證明書及中華航空公
    司地勤服務處96年6 月15日2007TZ00569 號函所附CI-804航
    班於96年4 月19日之班機艙單各1 份、查獲照片1 幀等附卷
    可稽，並有保險套包裝之海洛因3 球扣案可佐。上開保險套
    內裝放之毒品，經檢驗結果確含有海洛因成分，驗餘淨重共
    92.14 公克，純度百分之24.92 ，純質淨重共22.96 公克，
    空包裝總重5.34公克之事實，有法務部調查局96年5 月22日
    調科壹字第09623045040 號鑑定書在卷可稽。綜上卷證互核
    相符，由是足認被告上開任意性自白，核與事實相符，應屬
    真實可採。綜上所述，被告確有基於運輸第1 級毒品之犯意
    ，而運輸、私運海洛因入境我國之犯行，事證明確，被告犯
    行洵堪認定，應予依法論科。
三、按海洛因為毒品危害防制條例第2 條第2 項第1 款所列之第
    一級毒品，不得製造、運輸、販賣、意圖販賣而持有、轉讓
    、施用及持有，又行政院依懲治走私條例第2 條第4 項法律
    授權，公告毒品危害防制條例所列毒品屬甲項第4 目管制進
    出口物品，不得進出口。又自大陸地區私運物品進入臺灣地
    區，或自臺灣地區私運物品前往大陸地區者，以私運物品進
    口、出口論，適用懲治走私條例之規定處斷，懲治走私條例
    第12條定有明文。又香港澳門關係條例第35條第2 項雖規定
    ：「輸入或攜帶進入臺灣地區之香港或澳門物品，以進口論
    ；其檢驗、檢疫、管理、關稅等稅捐之徵收及處理等，依輸
    入物品有關法令之規定辦理。」本件被告自大陸地區廣東省
    松崗鎮即將扣案毒品海洛因藏放在其肛門內而運返臺灣地區
    ，其雖係經由香港搭機返抵臺灣桃園國際機場，惟被告所私
    運進口之毒品海洛因並非香港物品，因之尚無香港澳門關係
    條例第35條第2 項規定之適用。
四、故核被告所為，係犯毒品危害防制條例第4 條第1 項之運輸
    第1 級毒品罪及懲治走私條例第2 條第1 項之私運管制物品
    罪。又被告持有毒品海洛因之低度行為，為運輸之高度行為
    所吸收，不另論罪。被告以一運輸、私運管制物品進口之行
    為，同時觸犯毒品危害防制條例第4 條第1 項及懲治走私條
    例第2 條第1 項之罪，為想像競合犯，應依刑法第55條規定
    從1 重之毒品危害防制條例第4 條第1 項運輸第1 級毒品罪
    處斷。檢察官起訴罪名雖漏未論及懲治走私條例第2 條第1
    項私運管制物品進口罪，尚有違誤，經本院告知被告上開罪
    名後，逕行審理之。審酌被告私運來台之海洛因驗餘淨重僅
    92.14 公克，純度僅為百分之24.92 ，純質淨重僅有22.96
    公克，尚非龐大，以其所運輸之毒品海洛因數量及純度，應
    非係為販賣之特定目的所為，較之一般毒梟運輸毒品少者數
    千公克，多者以公斤計比較，其犯罪情節與大量走私運輸毒
    品以牟取暴利之人顯有重大差異，被告所犯觸犯法定刑為死
    刑或無期徒刑之重罪，情輕法重，客觀上足以引起一般人之
    同情，其犯罪情狀顯可憫恕，科以最低度刑，仍嫌過重，爰
    依刑法第59條酌量減輕其刑。爰審酌被告犯罪之動機及目的
    、犯罪之手段、前無不良素行、智識程度為高職夜間部畢業
    、生活狀況係未婚，為本院羈押前擔任釣蝦場外場人員，與
    父母同住，家計由其與其姐共同負擔、其私運毒品海洛因之
    驗餘淨重僅92.14 公克，甫進入國內即被查獲，對於國家社
    會造成之侵害程度非重，及被告犯罪後坦承不諱，表示悔悟
    之態度等一切情狀，本院衡情量處有期徒刑15年，並依刑法
    第37條第2 項規定，宣告褫奪10年，以資懲儆。公訴人雖對
    被告具體求處無期徒刑，並建議依刑法第90條第1 項規定諭
    知強制工作云云，惟觀諸被告前無任何犯罪紀錄此有臺灣高
    等法院被告前案紀錄表1 份附卷可參，衡情本案被告所犯運
    輸第1 級毒品犯行，應係偶發起意之犯罪，尚難認有犯罪之
    習慣或以犯罪為常業或因遊蕩或懶惰成習而犯罪，本院認上
    開量處之刑，已足促使被告知所警惕，尚無予以強制工作之
    必要，併予敘明。
五、按毒品危害防制條例第19條第1 項關於沒收之規定，係採義
    務沒收主義。故凡犯同條例第4 條至第9 條、第12條、第13
    條或第14條第1 項、第2 項之罪者，其供犯罪所用之物或因
    犯罪所得之財物，且屬犯人所有者，即應依該規定沒收（最
    高法院93年度台上字第1360號、第1365號判決意旨參照）。
    經查：
  (一)扣案由被告夾帶入境之海洛因驗餘淨重共92.14 公克，屬第
    1 級毒品，有法務部調查局鑑定書1 紙附卷可稽，應依毒品
    危害防制條例第18條第1 項前段規定，宣告沒收銷燬之。
  (二)扣案用以包裝海洛因之保險套3 只（包裝重共5.34公克）係
    綽號「阿國」、「阿坤」之大陸地區毒品賣家贈與被告，供
    被告用以包裹海洛因，避免運輸毒品時受潮、毀壞之物，屬
    被告所有供犯罪所用之物，應依毒品危害防制條例第19條第
    1 項前段宣告沒收。又上開物品既經扣案，自無全部或一部
    不能沒收之情形，即無庸依同條項之規定另行諭知如全部或
    一部不能沒收之情形，追徵其價額或以其財產抵償之。
據上論斷，應依刑事訴訟法第299 條第1 項前段，毒品危害防制
條例第4 條第1 項、第18條第1 項前段、第19條第1 項，懲治走
私條例第2 條第1 項、第11條、第12條，刑法第11條、第55條、
第59條、第37條第2 項，判決如主文。
本案經檢察官施宣旭到庭執行職務。
中　　華　　民　　國　　96　　年　　8 　　月　　14　　日
                  刑事第九庭  審判長法　官　何信慶
                                    法　官  蘇琬能
                                    法　官  胡芷瑜
以上正本證明與原本無異。
如不服本判決，應於判決送達後10日內向本院提出上訴狀（應附
繕本），其未敘述上訴理由者，應於上訴期間屆滿後20日內補提
理由書狀於本院，上訴於臺灣高等法院。
　　　　　　　　　　　　　　      　書記官　張懿昀
中　　華　　民　　國　　96　　年　　8 　　月　　14　　日
附錄論罪科刑法條全文：
毒品危害防制條例第4條
製造、運輸、販賣第一級毒品者，處死刑或無期徒刑；處無期徒
刑者，得併科新臺幣 1 千萬元以下罰金。
製造、運輸、販賣第二級毒品者，處無期徒刑或 7 年以上有期徒
刑，得併科新臺幣 7 百萬元以下罰金。
製造、運輸、販賣第三級毒品者，處 5 年以上有期徒刑，得併科
新臺幣 5 百萬元以下罰金。
製造、運輸、販賣第四級毒品者，處3 年以上10年以下有期徒刑
，得併科新臺幣3 百萬元以下罰金。
製造、運輸、販賣專供製造或施用毒品之器具者，處 1 年以上 7
年以下有期徒刑，得併科新臺幣 1 百萬元以下罰金。
前五項之未遂犯罰之。
懲治走私條例第2條
私運管制物品進口、出口逾公告數額者，處 7 年以下有期徒刑，
得併科新臺幣 3 百萬元以下罰金。
以犯前項之罪為常業者，處 3 年以上 10 年以下有期徒刑，得併
科新臺幣 5 百萬元以下罰金。
第 1 項之未遂犯罰之。
第 1 項所稱管制物品及其數額，由行政院公告之。
